臺灣苗栗地方法院刑事判決　　　　　　　 95年度易字第698號
公　訴　人　臺灣苗栗地方法院檢察署檢察官
被　　　告　戊○○
　　　　　　　　　　號
　　　　　　　　　　（另案於臺灣岩灣技能訓練所執行中）
上列被告因違反毒品危害防制條例案件，經檢察官提起公訴（95
年度毒偵字第1310號），本院判決如下：
    主  文
戊○○無罪。
    理  由
一、公訴意旨略以：被告戊○○於不詳時、地，向不詳人士購得
    第一級毒品海洛因5 小包（含袋重約5.6 公克）而非法持有
    之。嗣於民國95年1 月20日下午3 時許，警方持搜索票前往
    被告戊○○設於苗栗縣頭份鎮○○里○ 鄰○○路87號之「寶
    興推拿坊」執行搜索，扣得前開非法持有之第一級毒品海洛
    因5 小包、第二級毒品安非他命6 包及大麻6 支又1 包（持
    有第二級毒品部分，業經本院另案審結），始獲悉上情，因
    認被告戊○○涉犯毒品危害防制條例第11條第1 項之持有第
    一級毒品罪嫌等語。
二、按犯罪事實應依證據認定之，無證據不得認定犯罪事實；又
    不能證明被告犯罪者，即應諭知無罪之判決，刑事訴訟法第
    154 條第2 項、第301 條第1 項分別定有明文。次按認定不
    利於被告之事實，須依積極證據，苟積極證據不足為不利於
    被告事實之認定時，即應為有利於被告之認定，更不必有何
    有利之證據。又認定犯罪事實所憑之證據，雖不以直接證據
    為限，間接證據亦包括在內，然而無論直接或間接證據，其
    為訴訟上之證明，須達於通常一般人均不致有所懷疑，而得
    確信其為真實之程度，始得據為有罪之認定，最高法院著有
    30年上字第816 號及76年台上字第4986號等判例意旨可資參
    照。
三、公訴人認被告涉有上揭犯嫌，係以證人己○○、丙○○、乙○○、丁○○、甲○○、壬○○、庚○○及辛○○於偵查中
    均證稱被告曾向警察坦承扣案物品為其所有之證詞、扣案之
    海洛因5 小包及法務部調查局鑑定通知書等資為其論據。訊
    據被告固坦承警察在其所經營之寶興推拿坊辦公室內查獲第
    一級毒品海洛因5 小包之事實，惟堅決否認有非法持有第一
    級毒品之犯行，辯稱：我在偵查中只是暫時承認，因為現場
    查獲多人，無人承認，而我是負責人，房子是我租的，我只
    好暫時承認，我當時並不在場，且沒有吸食海洛因，現場查
    獲的海洛因不是我的等語。
四、經查：
（一）證據能力部分：
   1、按被告以外之人於偵查中向檢察官所為之陳述，除顯有不
      可信之情況者外，得為證據，刑事訴訟法第159 條之1 第
      2 項定有明文。證人己○○、丙○○、乙○○、丁○○、
      甲○○、壬○○、庚○○及辛○○在檢察官偵訊時，均經
      具結，且其證言，並無顯不可信情事，自有證據能力，得
      為本案之證據。
   2、次按，當事人、代理人或辯護人於法院調查證據時，知有
      第159 條第1 項不得為證據之情形，而未於言詞辯論終結
      前聲明異議者，視為有前項之同意，刑事訴訟法第159 條
      之5 第2 項定有明文。證人己○○、丙○○、乙○○、丁○○、甲○○、壬○○、庚○○及辛○○於警詢所為之證
      述，係屬審判外之言詞陳述，檢察官、被告於言詞辯論終
      結前，均未聲明異議，且上開證人所證述之內容適為本案
      應審酌事項，自有證據能力，得為本案證據。
（二）被告經警持搜索票於95年1 月20日下午3 時許，至其所經
      營位於苗栗縣頭份鎮○○路87號之寶興推拿坊內執行搜索
      ，並在該址4 樓辦公室內起出白色粉末5 小包之事實，固
      據被告供明在卷，且經證人即執行搜索之苗栗縣警察局苗
      栗分局警員癸○○於本院審理時證述明確（見本院卷第11
      4 頁審判筆錄），復有前述白色粉末5 小包扣案可證。而
      該白色粉末5 小包經送請法務部調查局鑑定結果，均含第
      一級毒品海洛因成分，亦有該局95年4 月7 日調科壹字第
      990001452 號鑑定通知書1 份附卷可稽（見95年度毒偵字
      第1310號卷第10頁），是被告上址住處辦公室內確藏有前
      開第一級毒品海洛因5 小包等物，尚屬無疑。
（三）證人乙○○、丁○○、甲○○、壬○○、庚○○及辛○○
      於偵查中固均證稱被告在警察搜到扣案之毒品時有承認為
      其所有乙節。惟依證人乙○○、甲○○於警詢中均證稱：
      「（那些毒品是何人所有？）我不知道」、「（警方查獲
      該些毒品都沒有人承認所有，你認為何人所有？）我不知
      道」等語（見95年度毒偵字第174 號卷第70、74、75頁）
      ；證人壬○○、丁○○、庚○○於警詢中均證稱：「（警
      方在苗栗縣頭份鎮○○里○○路87號搜索時查扣何物品？
      何人所有？）現場查扣‧‧毒品【海洛因‧‧】‧‧上記
      查扣物品是何人的我不知道」等語（見同上卷第57、61頁
      、第66頁背面）；證人辛○○於警詢中證稱：「（經詢據
      戊○○‧‧否認持有毒品證物，你做何解釋？）我不是很
      清楚」、「（查獲之海洛因計5.6 公克‧‧是誰的？）我
      第1 次去不清楚」等語（見同上卷第53頁），足見證人乙○○、丁○○、甲○○、壬○○、庚○○及辛○○等人在
      警察搜索當時，並不知悉現場被查獲的第一級毒品是誰的
      ，亦未證稱聽聞被告在場坦承查獲之第一級毒品海洛因為
      其所有；至證人己○○、丙○○於警詢及偵查中固均證稱
      被告在警察搜索時有坦承持有毒品乙節，然細繹其等於警
      詢中之證詞，證人己○○證稱：那些毒品是戊○○所有，
      因為當時警察很明顯在戊○○所坐之座位夾縫裡查獲毒品
      ，而當時戊○○也坦承為其所有云云（見同上卷第73頁）
      ，證人丙○○證稱：「（扣案之前揭物品，是何人所有？
      ）當時不曉得，是警方搜索查獲後才知道是屋主的」、「
      因為該物品是在屋主家中查到的所以該物品應該是戊○○
      的。」等語（見同上卷第48頁），證人丙○○顯然並未親
      耳聽聞，證人己○○亦僅係因警察在被告辦公室沙發搜索
      到毒品，且係在被告座位上查獲，因而推論上情，則在上
      開證人乙○○、丁○○、甲○○、壬○○、庚○○、辛○○及丙○○之警詢筆錄上未有「聽聞被告承認持有毒品」
      之記載，及證人己○○係基於推測而為證述之情況下，其
      等縱使於偵查中證稱被告在警察搜索當時有承認持有第一
      級毒品海洛因云云，惟此情是否與事實相符，實屬可疑。
（四）次者，證人癸○○於本院審理時證稱：「（當時找到海洛
      因的時候有沒有問毒品是誰的？）當時有問，但現場都否
      認，後來我們逐一詢問是誰的東西，他們全部都否認」、
      「（後來戊○○有承認海洛因是他的嗎？）我沒有印象了
      。」等語（見本院卷第116 頁），而被告於警詢中辯稱：
      「有關警方所查獲到之海洛因5 小包（毛重5.6 公克）‧
      ‧不是我的‧‧」、「（在你當時坐的沙發上左側內夾層
      起出海洛因5 小包，你對此做何解釋？）我也不知道。」
      等語（見95年度毒偵字第174 號卷第15、17頁），稽之證
      人癸○○在本院之證詞，與被告在警詢中係否認犯罪之情
      節相符，足認被告在警詢中並未承認持有第一級毒品海洛
      因；又被告在本院辯稱在偵訊中，係因在場無人承認，因
      其為現場負責人，故暫時承認乙節，觀之被告於偵查中辯
      稱：「扣案之毒品與今天一起被查獲的其他人無關，因為
      我是現場負責人，由我負責」、「（毒品部分為何要由你
      負責？）因為最近店內被開槍，很多朋友來關心我，我也
      不知道毒品從何而來，我不想害其他今天一起被移送過來
      的，因為我是負責人，我也在場，所以由我負責」等語（
      見同上卷第84頁），可見被告在偵查中亦未直接承認持有
      扣案之毒品海洛因，是其辯稱偵訊時係『暫時』承認乙節
      ，尚屬可採。
（五）再觀之本件警察查獲第一級毒品海洛因之位置，依證人庚○○於本院審理時證稱：「（警察查獲的時候，你是在哪
      個位置？）沙發」、「（離戊○○的位置多遠？）沒有很
      遠」、「（你是坐在戊○○的左邊還是右邊？）左手邊。
      」等語（見本院卷第172 至174 頁），證人癸○○亦證稱
      ：「發現他（指被告）屁股底下的沙發有毒品，且在他坐
      的沙發『左方』夾層有海洛因5 包。」等語（見本院卷第
      115 頁），上開二位證人所證述第一級毒品海洛因被查獲
      之位置既然相符，顯見警察查獲該第一級毒品之位置，係
      在被告與證人庚○○之間，當時靠近該毒品者，並非僅有
      被告1 人；又證人庚○○復證稱：本件警察前往搜索當日
      ，有與其女友辛○○在被告所經營之上開寶興推拿坊施用
      第一級毒品等語（見本院卷第172 頁），且其2 人當日為
      警查獲後驗尿結果確實均呈嗎啡陽性反應乙節，此觀臺灣
      苗栗地方法院檢察署檢察官95年度毒偵字第177 號移送併
      辦意旨書及95年度毒偵字第181 號起訴書亦明，衡情，警
      察查緝毒品之際，施用或持有毒品之人均會趁隙丟棄毒品
      並加以否認，是本件在有多人聚集及有被告以外之人在場
      施用毒品之情況下，不能僅因查獲位置在被告座位下方附
      近，即率爾認定查獲之第一級毒品海洛因係被告所持有，
      是被告辯稱並未持有第一級毒品海洛因乙節，並非無稽。
（六）末衡酌被告雖有施用毒品之前科紀錄，惟係施用第二級毒
      品，此觀臺灣苗栗地方法院檢察署92年度毒偵字第847 號
      不起訴處分書及本院93年度苗簡字第746 號簡易判決書即
      明，而被告於上揭時地為警查獲後，驗尿結果可待因、嗎
      啡亦均呈陰性反應，有中山醫學大學附設醫院藥物濫用檢
      測中心95年2 月9 日確認檢驗結果報告1 紙附卷足憑，本
      件被告既未在場施用第一級毒品海洛因，復未有施用第一
      級毒品海洛因前科紀錄之情況下，難以警察在被告所經營
      之寶興推拿坊辦公室沙發查獲第一級毒品海洛因5 小包，
      而認定被告持有第一級毒品海洛因。
五、綜上所述，被告為警起獲第一級毒品海洛因5 小包之地點，
    有多達10人在場，而依公訴人所舉各項證據方法，尚無法證
    明扣案之第一級毒品海洛因5 小包確為被告所有，而使本院
    達於確信其涉有非法持有第一級毒品犯行之程度。此外，復
    查無其他積極證據足證被告涉犯持有第一級毒品罪嫌，本件
    既不能證明被告犯罪，自應諭知無罪之判決。
據上論斷，應依刑事訴訟法第301條第1項前段，判決如主文。
本案經檢察官洪清秀到庭執行職務。
中　　華　　民　　國　　96　　年　　5 　　月　　29　　日
                  刑事第三庭  審判長法　官  柳章峰
                                    法  官  呂曾達
                                    法  官  林卉聆
以上正本證明與原本無異。
如不服本判決，應於送達後10日內向本院提出上訴狀。
   　　                          　 書記官　盧俊良
中　　華　　民　　國　　96　　年　　5 　　月　　29　　日
